【裁判字號】    97,抗,1348
【裁判日期】    971231
【裁判案由】    聲請核發錄音光碟
【裁判全文】
臺灣高等法院刑事裁定                  97年度抗字第1348號
抗  告  人
即  聲請人  甲○○
上列抗告人因聲請核發錄音光碟案件，不服臺灣宜蘭地方法院97
年度聲字第695號，中華民國97年11月20日第一審裁定，提起抗
告，本院裁定如下：
    主  文
抗告駁回。
    理  由
一、聲請人即被告甲○○聲請付費領取庭訊錄音光碟云云（詳如
    附件）。
二、原裁定以：聲請人於臺灣宜蘭地方法院96年度易字第353號
    案件中係被告，並非辯護人、被告之代理人或自訴人之代理
    人，不得聲請檢閱或閱覽卷宗，自亦不得請求交付法庭錄音
    光碟至明。聲請人以法官應依92年9月1日實施刑事訴訟新制
    ，准由被告閱卷，並請求交付97年11月11日及同年月13 日
    之庭訊錄音光碟，難謂正當，其聲請為無理由，應予駁回。
三、經核原裁定上開認事用法，洵無違誤。抗告意旨以依刑事訴
    訟法第四十四條第二項之規定被告得請求閱覽筆錄，從而亦
    付費申請取得法庭錄音光碟以對照筆錄有無錯誤等語。惟查
    ：
  (一)按依司法院民國92年3月12日修正發布「法庭數位錄音實施
    要點」第7點規定「依法得聲請檢閱或閱覽卷宗之人，若自
    費請求交付法庭數位錄音光碟者，由法院指定之承辦人轉錄
    光碟交付之，並留存紀錄備查。」及95年6月27日修正發布
    「法庭錄音辦法」第7條規定「依法得聲請檢閱或閱覽卷宗
    之人，得於開庭翌日起至裁判確定後30日前，繳納費用請求
    交付法庭錄音光碟。」，因此，得聲請檢閱或閱覽卷宗之人
    ，始得請求法院交付法庭錄音光碟。次按辯護人於審判中得
    檢閱卷宗及證物並得抄錄或攝影，刑事訴訟法第33條第1項
    定有明文；此一規定依同法第38條規定，僅於被告或自訴人
    之代理人準用之。是以得依上開規定請求交付法庭錄音光碟
    者，限於辯護人、被告之代理人或自訴人之代理人，並不及
    於被告（最高法院92年度台聲字第5號裁定意旨參照）。
  (二)又辯護人於審判中得檢閱卷宗及證物，此閱卷權屬於被告最
    為重要的辯護權利，法理基礎導源於聽審原則下被告的資訊
    請求權，據此，被告得請求獲悉本案相關資訊，而閱卷制度
    ，正是保障審判階段被告獲悉充分資訊並據以調整辯護方向
    的重要機制；而閱卷權之權利主體雖是被告，但行使權限則
    在其辯護人，此乃就被告防禦權利與證據保全必要間立法權
    衡之結果。抗告人在訴訟法上為被告，並不具有該項權利，
    其聲請交付法庭數位錄音光碟，如前所述，尚屬無據；且被
    告得依刑事訴訟法第四十四條第二項請求閱覽筆錄，當係指
    於法院開庭之時，得當場請求閱覽筆錄以確認記載與陳述是
    否相符，與事後檢閱卷宗申請核發錄音光碟亦屬有間。從而
    ，原審裁定駁回其聲請，並無不合，抗告意旨仍執前詞，請
    求交付法庭數位錄音光碟，於法無據，其抗告為無理由，應
    予駁回。
據上論斷，應依刑事訴訟法第412條，裁定如主文。
中    華    民    國    97    年    12    月    31    日
                  刑事第十一庭審判長法  官  張連財
                                    法  官  楊照男
                                    法  官  吳啟民
以上正本證明與原本無異。
不得再抗告。
                                    書記官  鄒賢英
中    華    民    國    97    年    12    月    31    日


司法院資訊處製作；財團法人民間司法改革基金會備份。
